臺灣臺南地方法院臺南簡易庭民事判決
111年度南簡字第642號
原      告  第一產物保險股份有限公司

法定代理人  李正漢  
訴訟代理人  王治鑑  
被      告  翁士傑  
上列當事人間請求侵權行為損害賠償（交通）事件，經本院於民
國111年6月22日言詞辯論終結，判決如下︰
主      文
被告應給付原告新臺幣壹拾伍萬玖仟柒佰肆拾柒元，及自民國一
百一十一年三月二十九日起至清償日止，按週年利率百分之五計
算之利息。
原告其餘之訴駁回。
訴訟費用百分之九十五由被告負擔，餘由原告負擔。
本判決原告勝訴部分得假執行。
    事實及理由
一、本件被告受合法通知，未於言詞辯論期日到場，核無民事訴
    訟法第386 條列各款情形，應依原告之聲請，由其一造辯論
    而為判決。
二、原告起訴主張：被告駕駛車牌號碼000-0000自小客車於民國
    109年6月16日3時許，在台南市中西區海安路與民權路口處
    ，因行駛至交岔路口不遵守燈光號誌指揮及闖紅燈之過失，
    碰撞原告所承保之訴外人楊中銘所有之車牌號碼000-0000自
    小客車（下稱系爭車輛），致系爭車輛受損，有關系爭車輛
    之損害，已由原告依保險契約給付保險金並修復返還，支出
    修復費用新臺幣（下同）167,996元（其中板工：16,004元
    、噴工：33,207元、零件：118,785元），原告依保險法第5
    3條之規定，已取得代位求償權，爰依民法第184條第1項、
    民法191條之2前段規定，提起本件訴訟等語。並聲明：被告
    應給付原告167,996元，及自本訴訟狀送達之翌日起至清償
    日止，按年息百分之五計算利息。
三、被告未於言詞辯論期日到場，亦未提出書狀作任何聲明或陳
    述。
四、得心證之理由：
  ㈠原告主張之前開事實，業據其提出第一產物保險股份有限公
    司汽車保險理賠資料及發票影本、道路交通事故當事人登記
    聯單影本、行照影本、估價單、受損照片影本（見南司簡調
    字卷第13至43頁），並經本院向臺南市政府警察局第二分局
    調取本件交通事故調查卷宗核閱無訛（見南司簡調字卷第59
    至91頁）。被告已於相當時期受合法通知，未於言詞辯論期
    日到場作有利於己之陳述，亦未提出任何書狀或證據以供本
    院審酌，依民事訴訟法第280條第3項前段準用同條第1項之
    規定，對於原告主張之事實，視同被告自認。本院綜合上開
    事證，依調查證據之結果，堪信原告之主張為真實。
　㈡按汽車行駛至交岔路口，其行進、轉彎，應遵守燈光號誌或
    交通指揮人員之指揮，遇有交通指揮人員指揮與燈光號誌並
    用時，以交通指揮人員之指揮為準，道路交通安全規則第10
    2條第1項第1款定有明文。次按車輛面對圓形紅燈表示禁止
    通行，不得超越停止線或進入路口，道路交通標誌標線號誌
    設置規則第206條第5款第1目亦有明文。及依道路交通安全
    規則第2條第1項第1款規定：「本規則用詞，定義如下：一
    、汽車：指在道路上不依軌道或電力架線而以原動機行駛之
    車輛（包括機車）。」查被告駕車自應注意上開規定，而被
    告駕駛車牌號碼000-0000自小客車，於前揭時、地，因違反
    號誌管制而闖紅燈進入上開交岔路口，適有原告承保之訴外
    人楊中銘所有並由楊中銘駕駛系爭車輛沿臺南市中西區海安
    路由南往北方向行駛，行經上開交岔路口，兩車因而發生碰
    撞，被告確有過失至明。　
　㈢次按因故意或過失，不法侵害他人之權利者，負損害賠償責
    任；汽車、機車或其他非依軌道行駛之動力車輛，在使用中
    加損害於他人者，駕駛人應賠償因此所受之損害，民法第18
    4條第1項前段、第191條之2前段分別定有明文。又按被保險
    人因保險人應負保險責任之損失發生，而對於第三人有損失
    賠償請求權者，保險人得於給付賠償金額後，代位行使被保
    險人對於第三人之請求權。但其所請求之數額，以不逾賠償
    金額為限，保險法第53條第1項亦有明定。查原告主張其承
    保訴外人楊中銘所有系爭車輛因本件交通事故受損，經送修
    支出修理費用167,996元（其中板工：16,004元、噴工：33,
    207元、零件：118,785元），其已依保險契約賠付完畢等情
    ，業據其提出與所述相符之行車執照、車損照片、估價單、
    電子發票證明聯等影本為證，自堪信為真實，足認被告之過
    失行為與系爭車輛受損間，具有相當因果關係，被告應負侵
    權行為之損害賠償責任，而原告既已依保險契約給付被保險
    人即訴外人楊中銘賠償金額，自得依保險法第53條規定，代
    位行使訴外人楊中銘對被告之侵權行為損害賠償請求權。
  ㈣再按物被毀損時，被害人除得依民法第196條請求賠償外，並
    不排除民法第213條至第215條之適用。依民法第196條請求
    賠償物被毀損所減少之價額，得以修復費用為估定之標準，
    但以必要者為限（例如：修理材料以新品換舊品，應予折舊
    ）。被害人如能證明其物因毀損所減少之價額，超過必要之
    修復費用時，就其差額，仍得請求賠償（最高法院77年第9
    次民事庭會議決議參照）。原告主張系爭車輛之修復費用為
    167,996元，其中零件118,785元部分，係以新零件更換損壞
    之舊零件，揆諸前揭說明，計算上開零件損害賠償數額時，
    自應扣除折舊部分，始屬合理。又依行政院所頒固定資產耐
    用年數表及固定資產折舊率表，自小客車之耐用年數為5年
    ，依平均法計算其折舊結果（即以固定資產成本減除殘價後
    之餘額，按固定資產耐用年數表規定之耐用年數平均分攤，
    計算折舊額），每年折舊率為5分之1，並參酌營利事業所得
    稅查核準則第95條第6項規定：「固定資產提列折舊採用定
    率遞減法者，以1年為計算單位，其使用期間未滿1年者，按
    實際使用之月數相當於全年之比例計算之，不滿1月者，以1
    月計」。系爭車輛係109年2月出廠，有前揭系爭車輛行車執
    照在卷足憑，距系爭事故發生日即109年6月16日約為5月，
    採用上開平均法予以扣除折舊後，系爭車輛零件之修復費用
    應為110,536元【計算方式：殘價＝取得成本÷(耐用年數＋1)
    即118,785÷(5+1)≒19,798（小數點以下四捨五入）；折舊額
    ＝(取得成本－殘價)×1/（耐用年數）×（使用年數）即(118,7
    85－19,798)×1/5×（0+5/12）≒8,249（小數點以下四捨五入
    ）；扣除折舊後價值＝（新品取得成本－折舊額）即118,785－
    8,249＝110,536】。從而，被告應賠償系爭車輛之修復費用
    為159,747元【計算式：16,004元+33,207元＋110,536元＝159
    ,747元】，逾此金額之請求，即無可採。。
  ㈤末按給付無確定期限者，債務人於債權人得請求給付時，經
    其催告而未為給付，自受催告時起，負遲延責任。其經債權
    人起訴而送達訴狀，或依督促程序送達支付命令，或為其他
    相類之行為者，與催告有同一之效力；遲延之債務，以支付
    金錢為標的者，債權人得請求依法定利率計算之遲延利息；
    應付利息之債務，其利率未經約定，亦無法律可據者，週年
    利率為5%，民法第229條第2項、第233條第1項前段、第203
    條分別定有明文。本件原告請求被告應負損害賠償責任，並
    未定有給付期限，而原告之民事起訴狀繕本係於111年3月18
    日寄存送達於被告，有本院送達證書附卷可參（見南司簡調
    字卷第95頁），於111年3月28日生送達之效力，則原告請求
    被告給付自111年3月29日起至清償日止，按週年利率5%計算
    之遲延利息，自屬有據。
五、綜上所述，原告本於侵權行為法律關係及保險法第53條第1
    項之規定，請求被告給付159,747元，及自111年3月28日起
    至清償日止，按週年利率5%計算之利息，為有理由，應予准
    許，逾此範圍之請求，即無理由，應予駁回。
六、本件原告勝訴部分係依民事訴訟法第427條第1項規定適用簡
    易訴訟程序所為被告部分敗訴之判決，依同法第389條第1項
    第3款規定，應依職權宣告假執行。
七、據上論結，本件原告之訴為一部有理由、一部無理由。依民
    事訴訟法第385條第1項前段、第436條第2項、第79條、第38
    9條第1項第3款，判決如主文。
中    華    民    國   111    年      7   月      6   日
                  臺灣臺南地方法院臺南簡易庭
                                  法  官  李杭倫
以上正本係照原本作成。
如不服本判決，應於送達後20日內，向本院提出上訴狀並表明上
訴理由，如於本判決宣示後送達前提起上訴者，應於判決送達後
20日內補提上訴理由書（須附繕本）。如委任律師提起上訴者，
應一併繳納上訴裁判費。
中    華    民    國   111    年      7   月      6   日
                                  書記官  黃怡惠